臺灣臺北地方法院民事裁定　　　　　　　　94年度親字第18號
原　　　告　　丙○○
被　　　告　　乙○○○
兼法定代理人　甲○○○
前列一人之
訴訟代理人　　張靜律師
上列當事人間否認子女事件，本院裁定如下：
    主      文
原告之訴駁回。
訴訟費用由原告負擔。
    理      由
一、原告聲明求為判決：確認被告乙○○○非原告與被告甲○○
    ○之婚生子女。並主張：
（一）原告與被告甲○○○於86年6 月12日在本院公證結婚，婚
      後原告於87年4 月抵達日本與被告甲○○○共同生活，於
      同年6 月19日返臺，又於同年7 月8 日前往日本，惟原告
      與被告甲○○○常為生活細故爭吵，原告即於同年8 月11
      日返臺，再於同年9 月24日前往日本，在日期間原告生重
      病住院，被告甲○○○卻置之不理，原告不得已再於同年
      10月21日返臺。直至被告甲○○○提起離婚之訴，並附戶
      籍謄本後，原告始知被告甲○○○於88年4 月4 日產下被
      告乙○○○，並登記為原告之婚生子女。爰依民法第1063
      條第2 項規定，請求確認被告乙○○○非被告甲○○○與
      原告之婚生女。
（二）原告與被告甲○○○之婚姻關係於離婚訴訟確定前尚存在
      ，依民法第1063條規定，被告乙○○○推定為原告之子女
      ，縱被告乙○○○取得日本國籍，惟依涉外民事法律適用
      法第19條規定，原告與被告乙○○○間之法律關係，應依
      原告之本國法，故原告於中華民國提起本件否認子女之訴
      ，應屬合法。
（三）被告乙○○○於88年4 月4 日出生，依民法第1062條第1
      項規定，受胎期間應為87年6 月7 日起至87年10月6 日止
      ，然此段期間內，原告已洞悉被告甲○○○與原告結婚之
      真正目的，與被告甲○○○漸無夫妻之情，另原告與被告
      甲○○○在日常生活上時常有衝突，復加原告於該段期間
      內數次往返日、臺兩地，原告與被告甲○○○實未同床共
      眠，故被告乙○○○並非原告之婚生子女。
（四）被告甲○○○之3 名子女森島優紀、森島淑子、森島幸子
      皆非其與前夫森島俊也所生，該3 名子女之生父亦不知何
      許人，可見被告甲○○○之私生活不正常，可證被告乙○
      ○○非原告之婚生子女。
二、被告聲明求為判決：原告之訴駁回。並抗辯：
（一）被告住所均在日本，又均係日本人，皆無中華民國國籍，
      且在中華民國並無居所，中華民國任何一地方法院均無管
      轄權，即中華民國之法院根本無審判權。
（二）被告願意作DNA鑑定，惟鑑定費用應由原告先行支付。
三、查原告與被告甲○○○（日本籍）於86年6 月12日結婚，被
    告甲○○○於88年4 月4 日產下被告乙○○○，並登記為原
    告之婚生女；另被告甲○○○、乙○○○在中國民國從無住
    所或居所，現住於日本。此有兩造均不爭之戶籍謄本、結婚
    公證書、日本戶籍資料附於本院93年度婚字第630 號民事卷
    第5 至9 、94頁可稽，自堪信為真實。
四、被告乙○○○部分：
（一）我國法院就原告對被告乙○○○訴訟之部分有審判權：
    １、按管轄權與審判權不同。審判權係指普通法院對於某民
        事訴訟得否審理並為審判之權限；管轄乃以法院有審判
        決為前提，依訴訟事件之性質，分配由某普通法院行使
        審判權（陳計男，民事訴訟法論上冊，第29頁參照）。
    ２、次按國家基於主權之對人高權，凡中華民國之國民、及
        依中華民國法律設立之法人或非法人之團體，均有民事
        訴訟法之適用。縱令其住所或事務所或營業所在外國亦
        同（陳計男，民事訴訟法論上冊，第19頁參照）。又出
        生時父或母為中華民國國民者，屬中華民國國籍，國籍
        法第2 條第1 項第1 款定有明文。
    ３、依日本戶籍資料之記載，原告為被告乙○○○之生父，
        姑不論被告乙○○○是否確為被告甲○○○自原告受胎
        而生，於法院判決否認原告與被告乙○○○間之親子關
        係之前，被告乙○○○仍受婚生之推定。揆諸前揭規定
        ，被告乙○○○因原告為中華民國國民而取得中華民國
        國籍。
    ４、被告乙○○○既為中華民國之國民，縱然其人現在日本
        ，亦為我國民事訴訟法效力之所及，故我國法院對被告
        乙○○○有審判權。
（二）本院就原告對被告乙○○○訴訟之部分無管轄權：
    １、按（第1項）訴訟，由被告住所地之法院管轄。被告住
        所地之法院不能行使職權者，由其居所地之法院管轄。
        訴之原因事實發生於被告居所地者，亦得由其居所地之
        法院管轄。（第2 項）被告在中華民國現無住所或住所
        不明者，以其在中華民國之居所，視為其住所；無居所
        或居所不明者，以其在中華民國最後之住所，視為其住
        所。（第3項）在外國享有治外法權之中華民國人，不
        能依前2 項規定定管轄法院者，以中央政府所在地視為
        其住所地。民事訴訟法第1 條定有明文。準此，自然人
        之普通審判籍係以被告設於中華民國之住所、居所或最
        後住所為準，例外於享有治外法權者，始以中央政府所
        在地定其管轄法院。
    ２、查被告乙○○○在中國民國從無住所或居所，已於前述
        ，而其亦非在外國享有治外法權之中華民國人，自無法
        以中央政府所在地視為其住所地，揆諸前揭規定，本院
        對被告乙○○○無管轄權。
（三）綜上所述，原告向無管轄權之本院起訴，顯係違誤，而本
      院亦無從依民事訴訟法第28條第1 項規定，將本件移送於
      該管轄法院，是原告此部分起訴，於法不合，應予駁回。
五、被告甲○○○部分：
（一）按國家基於主權之對地高權，一國之法律自應適用於其全
      國領域，凡居住於中華民國領域（包括領土、領海、及本
      國之軍艦、國內船舶飛機與在工海上之本國船舶）之人，
      不論其國籍，均適用民事訴訟法（陳計男，民事訴訟法論
      上冊，第19頁參照）。
（二）查被告甲○○○為日本籍人，並非我中華民國人，且現居
      住於日本，於我國並無任何住所或居所，已於前述。揆諸
      前揭說明，我國民事訴訟法無法適用於被告甲○○○，故
      我國法院對於被告甲○○○並無任何審判權。今原告逕向
      本院對被告甲○○○依我國民事訴訟法規定提起本件否認
      子女之訴，於法無據，應予駁回。
六、訴訟費用負擔之依據：民事訴訟法第78條。
中　　華　　民　　國　　94　　年　　7 　　月　　11　　日
                  家事法庭法  官  蔡惠如
以上正本係照原本作成。
如對本判決上訴，須於判決送達後20日之不變期間內，向本院
提出上訴狀。
中　　華　　民　　國　　94　　年　　7 　　月　　11　　日
                          書記官  王俊琇
